臺灣新竹地方法院刑事判決
111年度金訴字第252號
公  訴  人  臺灣新竹地方檢察署檢察官
被      告  傅安妮



            王昱勝




上  一  人
指定辯護人  本院公設辯護人林建和  
上列被告因違反洗錢防制法等案件，經檢察官提起公訴（111年
度偵字第3510號、111年度偵緝字第139、140號），被告於準備
程序中為有罪之陳述，經本院告知被告簡式審判程序之旨，並聽
取當事人、辯護人意見後，本院裁定由受命法官獨任進行簡式審
判程序，判決如下：
    主  文
傅安妮幫助犯洗錢防制法第十四條第一項之洗錢罪，處有期徒刑
參月，併科罰金新臺幣壹萬元，罰金如易服勞役，以新臺幣壹仟
元折算壹日。未扣案之犯罪所得新臺幣肆仟元沒收，於全部或一
部不能沒收或不宜執行沒收時，追徵其價額。
王昱勝幫助犯洗錢防制法第十四條第一項之洗錢罪，處有期徒刑
貳月，併科罰金新臺幣壹萬元，罰金如易服勞役，以新臺幣壹仟
元折算壹日。
    事 實 及 理 由
一、傅安妮、王昱勝依其社會生活之通常經驗與智識思慮，已預
    見將己有金融帳戶之網路銀行帳號及密碼提供非屬親故或互
    不相識之人使用，可能供詐騙集團將詐欺犯罪所得款項匯入
    及提領，並藉此達到掩飾詐欺犯罪所得去向之目的，王昱勝
    自真實姓名、年籍不詳之「黃士英」處得知提供金融帳戶之
    存摺、金融卡、密碼、網路銀行帳號及密碼供他人使用得獲
    取不法報酬後，即基於幫助他人詐欺取財、掩飾詐欺犯罪所
    得去向之洗錢不確定故意，將上情告以傅安妮，以幫助「黃
    士英」所屬之詐欺集團取得傅安妮之金融帳戶，而傅安妮知
    悉後，為獲取該不法報酬，而基於幫助他人詐欺取財、掩飾
    詐欺犯罪所得去向之洗錢不確定故意，於民國110年4月8日1
    1時15分，前往新竹縣○○鄉○○路00號之臺灣土地銀行新工分
    行申請臺灣土地銀行帳號000-000000000000號帳戶(下稱土
    地銀行帳戶)與設定約定轉帳帳號及申請網路銀行，嗣「黃
    士英」再至傅安妮、王昱勝原位於新竹市○區○○○街○○○○○○○○
    ○○○○○地○○○○○○○○○○○○○○○○路○○○號及密碼。嗣「黃士英」所
    屬詐欺集團成員取得上開帳戶之存摺、金融卡、密碼、網路
    銀行帳號及密碼後，即意圖為自己不法之所有，由該詐欺集
    團成年成員基於詐欺取財、洗錢之犯意，分別於附表所示時
    間，各以如附表所示方式要求如附表所示之羅仕杰、簡瑞甫
    依指示匯款，致其等均陷於錯誤，先後於如附表所示時間，
    將如附表所示金額轉帳匯款至附表所示帳戶內，且由該詐騙
    集團成員以上開帳戶之網路銀行帳號及密碼，將款項轉出至
    其他帳戶，而以此方式幫助該詐欺集團成員向他人詐取財物
    得逞併以掩飾前述詐欺犯罪所得之去向，傅安妮藉此獲有新
    臺幣（下同）4000元之不法報酬。
二、上開犯罪事實，業據被告傅安妮、王昱勝於本院訊問時坦承
    不諱，核與證人羅仕杰、簡瑞甫各於警詢中證述之情節相符
    ，復有下列證據在卷足稽：
（一）被害人羅仕杰提出之網頁畫面及通訊軟體LINE名稱「Anna
      」之主頁畫面截圖2 紙暨其所申辦台新銀行花蓮分行帳戶
      之存摺封面影本1 紙（見110偵12533號卷第21頁上方、第
      22頁反面）。
（二）告訴人簡瑞甫提出之郵政跨行匯款申請書1 紙暨其與「奧
      拓」客服間之通訊軟體LINE對話紀錄截圖1份（見110偵11
      934號卷第42頁、第50至52頁上方）。
（三）臺灣土地銀行集中作業中心110年9月30日總集作查字第11
      00002298號函暨函附被告傅安妮所申辦該行帳戶之客戶存
      款往來一覽表（開戶日期110年4月8日）及110 年4月1日
      至4月30日間之客戶歷史交易明細查詢各1 份（見110偵12
      533號卷第15-1至16頁反面）。
（四）臺灣土地銀行集中作業中心110年8月11日總集作查字第11
      00000241號函暨函附被告傅安妮所申辦該行帳戶之客戶存
      款往來一覽表（開戶日期110年4月8日）及110年3月1日至
      7月22日間之客戶存款往來交易明細表各1份（見110偵119
      34號卷第56至59頁反面）。
（五）臺灣土地銀行新工分行110年11月25日新工字第110000348
      3號函暨函附被告傅安妮所申辦該行帳戶之客戶基本資料
      查詢、110年4月8日至11月21日間之客戶歷史交易明細查
      詢、110年4月16日存摺掛失申請書及110年4月8日網路銀
      行申請書各1份（見110偵11934號卷第94至98-1頁）。
    已堪認被告2人之任意性自白與事實相符，洵堪採信。綜上
    ，本件事證已臻明確，應依法論罪科刑。
三、論罪及減輕事由：
（一）按洗錢防制法於105年12月28日修正公布，並於106年6 月
      28日生效施行，該法第2條所稱之「洗錢」行為，係指：
      一、意圖掩飾或隱匿特定犯罪所得來源，或使他人逃避刑
      事追訴，而移轉或變更特定犯罪所得；二、掩飾或隱匿特
      定犯罪所得之本質、來源、去向、所在、所有權、處分權
      或其他權益者；三、收受、持有或使用他人之特定犯罪所
      得。並於第14條、第15條規定其罰則，俾防範犯罪行為人
      藉製造資金流動軌跡斷點之手段，去化不法利得與犯罪間
      之聯結。申言之，洗錢防制法之立法目的，在於防範及制
      止因犯第3條所列之特定犯罪而取得或變得之財物或財產
      上利益及其之孳息，藉由包含處置（即將特定犯罪所得直
      接予以移轉或變更）、分層化（即以迂迴層轉、化整為零
      之多層化包裝方式，掩飾或隱匿特定犯罪所得）及整合（
      即收受、持有或使用他人之特定犯罪所得，使之回流至正
      常金融體系，而得以合法利用享受）等各階段之洗錢行為
      ，使其形式上轉換成為合法來源，以掩飾或切斷特定犯罪
      所得與犯罪之關聯性，而藉以逃避追訴、處罰。參酌洗錢
      防制法第3條、第4條第2項立法說明：「洗錢犯罪之處罰
      ，其有關前置犯罪之聯結，並非洗錢犯罪之成立要件，僅
      係對於違法、不合理之金流流動起訴洗錢犯罪，作不法原
      因之聯結」、「洗錢犯罪以特定犯罪為前置要件，主要著
      眼於對不法金流軌跡之追查，合理建構其追訴基礎，與前
      置之特定犯罪成立與否，或是否有罪判決無關」等旨，一
      般洗錢罪與特定犯罪係不同構成要件之犯罪，各別行為是
      否該當於一般洗錢罪或特定犯罪，應分別獨立判斷，特定
      犯罪僅係洗錢行為之「不法原因聯結」，即特定犯罪之「
      存在」及「利得」，僅係一般洗錢罪得以遂行之情狀，而
      非該罪之構成要件行為。特定犯罪之既遂與否和洗錢行為
      之實行間，不具有時間先後之必然性，只要行為人實行洗
      錢行為，在後續因果歷程中可以實現掩飾、隱匿特定犯罪
      所得之效果，即得以成立一般洗錢罪，並不以「特定犯罪
      已發生」或「特定犯罪所得已產生」為必要（最高法院10
      8 年度台上大字第3101號刑事大法庭裁定意旨參照）。
（二）再按刑法第30條之幫助犯，係以行為人主觀上有幫助故意
      ，客觀上有幫助行為，即對於犯罪與正犯有共同認識，而
      以幫助意思，對於正犯資以助力，但未參與實行犯罪之行
      為者而言。幫助犯之故意，除需有認識其行為足以幫助他
      人實現故意不法構成要件之「幫助故意」外，尚需具備幫
      助他人實現該特定不法構成要件之「幫助既遂故意」，惟
      行為人只要概略認識該特定犯罪之不法內涵即可，無庸過
      於瞭解正犯行為之細節或具體內容。此即學理上所謂幫助
      犯之「雙重故意」。本件被告王昱勝協助本案詐騙集團成
      員取得被告傅安妮上開土地銀行帳戶資料，被告傅安妮則
      將上開土地銀行帳戶資料提供與本案詐騙集團成員，嗣本
      案詐騙集團成員實行如附表所示之詐欺取財罪，且為掩飾
      、隱匿其犯罪所得財物之去向，而令如附表所示告訴人、
      被害人將款項匯入被告所開立之土地銀行帳戶，再由詐騙
      集團成員將該等款項轉匯他處，因而產生遮斷金流以逃避
      國家追訴、處罰之效果，被告2人所為，顯係基於幫助他
      人詐取財物、洗錢之犯意所為，屬詐欺取財罪、洗錢罪構
      成要件以外之行為，應論以詐欺取財罪、洗錢罪之幫助犯
      。
（三）核被告2人所為，均係犯刑法第30條第1項前段、第339條
      第1項之幫助詐欺取財罪，及刑法第30條第1項前段、洗錢
      防制法第14條第1項之幫助洗錢罪。被告2人各以一行為，
      助使該詐欺集團成員得以遂行詐騙附表所示告訴人、被害
      人共2人之詐欺取財行為，係以一行為同時觸犯2個相同罪
      名，成立同種想像競合犯，又其等一行為同時犯上開幫助
      詐欺取財罪及幫助洗錢罪二罪，均為想像競合犯，各應依
      刑法第55條規定，從一重之幫助洗錢罪處斷。　
（四）被告2人基於幫助之犯意而為上開行為，均為幫助犯，爰
      依刑法第30條第2項之規定，按正犯之刑減輕之；另洗錢
      防制法第16條第2項規定，犯前二條之罪，在偵查或審判
      中自白者，減輕其刑。查被告傅安妮於本院審理時、被告
      王昱勝於偵查中及本院審理時自白本件幫助洗錢犯行，亦
      均依前開規定，減輕其刑。並皆依刑法第70條規定遞減之
      。
（五）至被告王昱勝之辯護人雖為被告王昱勝利益請求依刑法第
      59條規定減輕其刑等語。然查，刑法第59條之酌量減輕其
      刑，必須犯罪另有特殊之原因與環境等，在客觀上足以引
      起一般同情，認為即予宣告法定最低度刑期猶嫌過重者，
      始有其適用。然查，被告王昱勝協助本案詐騙集團成員取
      得人頭帳戶，致告訴人、被害人遭詐後難以索償，其所為
      危害社會治安非輕，且其之犯行已依刑法第30條第2項之
      規定減輕其刑後，再依洗錢防制法第16條第2項之規定遞
      減其刑，實難認被告之犯罪情狀有何情堪憫恕，認縱依上
      揭規定予以減輕其刑後仍有科以最低刑度猶嫌過重之情形
      ，自無從依刑法第59條之規定予以酌減其刑，至被告王昱
      勝因輕度智能障礙而受有輔助宣告之情狀，本院自當於量
      刑時一併考量，併予說明。
四、爰以行為人之責任為基礎，審酌被告2人為圖交付上開帳戶
    網路銀行帳號及密碼後可獲不法報酬，而容任所提供之帳戶
    可能遭他人持以作為詐騙他人所用之風險發生，助長詐騙財
    產犯罪之風氣，造成無辜民眾受騙而受有金錢損失，實為當
    今社會詐財事件發生之根源，並擾亂金融交易往來秩序及社
    會正常交易安全甚鉅，且亦因被告2人之行為，掩飾了犯罪
    所得之去向，復致使執法人員難以追查正犯之真實身分，行
    為實屬不當，另考量被告2人坦承犯行之態度，兼衡告訴人
    、被害人遭詐騙匯入之金額與所表示之意見，及被告2人各
    自之智識程度、家庭生活、經濟狀況等一切情狀，分別量處
    如主文所示之刑，並均諭知罰金易服勞役之折算標準。
五、本件被告傅安妮之犯罪所得4000元，未經扣案，依刑法第38
    條之1第1項、第3項之規定予以宣告沒收，於全部或一部不
    能沒收或不宜執行沒收時，追徵其價額。
六、據上論斷，應依刑事訴訟法第273條之1第1項、第299條第1
    項前段，判決如主文。
本案經檢察官賴佳琪提起公訴，檢察官陳中順到庭執行職務。
中　　華　　民　　國　　111 　年　　8 　　月　　10　　日
                       刑事第八庭  法  官  潘韋廷
以上正本證明與原本無異。
如不服本判決應於收受本判決後20日內向本院提出上訴書狀，上
訴書狀應敘述具體理由。上訴書狀未敘述上訴理由者，應於上訴
期間屆滿後20日內補提理由書狀於本院(均須按他造當事人之人
數附繕本 )「切勿逕送上級法院」。 
中　　華　　民　　國　　111 　年　　8 　　月　　10　　日
                                   書記官  彭筠凱
附錄論罪科刑法條：
洗錢防制法第2條
本法所稱洗錢，指下列行為：
一、意圖掩飾或隱匿特定犯罪所得來源，或使他人逃避刑事追訴
    ，而移轉或變更特定犯罪所得。
二、掩飾或隱匿特定犯罪所得之本質、來源、去向、所在、所有
    權、處分權或其他權益者。
三、收受、持有或使用他人之特定犯罪所得。

洗錢防制法第14條第1項
有第二條各款所列洗錢行為者，處7 年以下有期徒刑，併科新臺
幣5 百萬元以下罰金。

刑法第339條第1項
意圖為自己或第三人不法之所有，以詐術使人將本人或第三人之
物交付者，處5 年以下有期徒刑、拘役或科或併科50萬元以下罰
金。

刑法第30條
幫助他人實行犯罪行為者，為幫助犯。雖他人不知幫助之情者，
亦同。
幫助犯之處罰，得按正犯之刑減輕之。   
【附表】
編 號 被害人 施用詐術 匯款時間、方式、金額 （新臺幣）  款項去向 1 羅仕杰 於110年3月某日起，透過交友軟體「拍拖 」結識羅仕杰，並自稱「Anna」以通訊軟體LINE對羅仕杰佯稱 ：申請登入世界衛生組織專案「COXAV」網站會員後，可操作投資而獲得回饋，復佯以：其參加該網站抽獎活動獲得之汽車獎品可以折現，惟需支付手續費云云，致羅仕杰陷於錯誤而依指示轉帳。 於110年4月9日15時8分 許，使用手機操作網路 銀行轉帳2 萬元至傅安 妮申辦之本件土地銀行 帳戶。  詐欺集團成員使用手機操作網路銀行將款項匯往其他約定轉入帳戶。 2 簡瑞甫 (提告) 於110年2月某日起， 透過交友軟體「WOOTALK」結識簡瑞甫，並自稱「冰冰」及投資網站「奧拓」客服及分析師等人，陸續以通訊軟體LINE對簡瑞甫佯稱：可至該網站註冊為會員後入金操作投資，即透過正確推測多種虛擬貨幣與美金之漲跌以獲利 ，如欲提領獲利，尚需支付分析師傭金云云，致簡瑞甫陷於錯誤而依指示匯款。 於110年4月12日8 時37 分許，在址設臺中市豐 原區之豐原郵局，臨櫃 匯款31萬2,289 元至傅 安妮申辦之本件土地銀 行帳戶。  詐欺集團成員使用手機操作網路銀行將款項匯往其他約定轉入帳戶。